【裁判字號】    95,台上,3677
【裁判日期】    950706
【裁判案由】    偽造文書
【裁判全文】
最高法院刑事判決            九十五年度台上字第三六七七號
    上   訴   人  台灣高等法院台中分院檢察署檢察官
    上訴人即被告  甲○○
                          號8.
    選 任辯護 人  柯開運律師
    上訴人即被告  乙○○
                          9樓.
                          樓之.
    選 任辯護 人  陳  鎮律師
上列上訴人等因被告等偽造文書案件，不服台灣高等法院台中分
院中華民國九十五年三月二十二日第二審更審判決（九十四年度
上更(一)字第二０二號，起訴案號：台灣台中地方法院檢察署八十
八年度偵字第四０五二、七五一五號、八十九年度偵字第五五七
九號、九十年度偵字第八三五六、一二一九０號），提起上訴，
本院判決如下：
    主  文
上訴駁回。
    理  由
按刑事訴訟法第三百七十七條規定，上訴於第三審法院，非以判
決違背法令為理由，不得為之。是提起第三審上訴，應以原判決
違背法令為理由，係屬法定要件。如果上訴理由狀並未依據卷內
訴訟資料，具體指摘原判決不適用何種法則或如何適用不當，或
所指摘原判決違法情事，顯與法律規定得為第三審上訴理由之違
法情形，不相適合時，均應認其上訴為違背法律上之程式，予以
駁回。本件原判決認定上訴人即被告甲○○係台中市晏伸實業有
限公司負責人，及中福興業有限公司（下稱中福公司）董事兼總
經理，並為實際負責人。上訴人即被告乙○○為中福公司經理，
石恩雄（已判刑確定）為中福公司協理，蘇昱勛、陳思惠（均已
判刑確定）等人均為該公司之業務員，從事招攬不特定客戶委託
中福公司向台中市第十一信用合作社（下稱中市十一信）辦理信
用貸款。借款人委託中福公司申辦貸款時，須同時購買價格新台
幣（下同）十萬元至十二萬元之靈骨塔位（中福公司以每個塔位
約九千元之價格買進）。乃被告等與陳思惠、蘇昱勛、石恩雄等
人暨各承辦業務員、借款人共同基於不法所有之概括犯意聯絡，
遇有借款人因無職業或所得太低，不符信用貸款條件時，則另收
取一萬五千元之手續費，而提供偽造之「各類所得扣繳暨免扣繳
憑單」（下稱扣繳憑單）及「服務（在職）證明」等文件，持以
行使，向中市十一信辦理「歡心理財」免保人消費性貸款三十萬
元，使其承辦人員陷於錯誤而核准貸款，足以生損害於中市十一
信及各該扣繳憑單等證明文件之名義人（詳如原判決附表所示認
定成立犯罪之部分）等情。因而撤銷第一審關於被告等部分之判
決，改判仍論處被告等共同連續行使偽造私文書，足以生損害於
他人罪刑，已敘明其所憑之證據及認定之理由，而以被告等否認
犯罪所持之辯解為不足採，予以指駁綦詳。所為論敘，俱有卷存
之證據資料可資覆按，從形式上觀察，並無判決違背法令之情形
存在。按刑事訴訟法第三百七十九條第十款所稱依法應於審判期
日調查之證據，係指該證據與待證事實有重要關係，在客觀上認
為應行調查者而言。原判決認被告等對於不符信用貸款條件之借
款人，提供偽造之扣繳憑單等證明文件，矇使中市十一信審核放
款，而施以詐術，則借款人於中市十一信撥付貸款時，即屬詐欺
既遂。至各該借款人是否按時繳納本息？已清償之金額若干？中
市十一信有無受損害及可否向保險公司求償？等各節，乃被告等
犯罪後之問題，於其既已成立之犯罪無涉，原審未予調查，核與
應於審判期日調查之證據未予調查之違法情形，難謂相當。又共
同實行犯罪行為之人，在合同意思範圍內，各自分擔犯罪行為之
一部，相互利用他人之行為，以達其犯罪之目的者，即應對於全
部所發生之結果，共同負責。甲○○為中福公司之實際負責人，
乙○○為經理，對於該公司業務員以偽造之扣繳憑單等證明文件
，向中市十一信申請信用貸款，或予以指示，或為參與，甚且親
自招攬部分之借款人，彼此間有犯意聯絡及行為分擔，均為共同
正犯，原判決已綜合全部卷證資料，詳加審酌判斷，無悖於經驗
法則及論理法則。另「簡先生」、「徐小姐」等不詳姓名者是否
亦為共同正犯，不礙於被告等應負之正犯責任，原判決疏未論列
，既顯然於判決無影響，即不得任意指摘，而據為第三審上訴之
合法理由。再，被告等對於證人蘇昱勛等人在警詢、偵查中陳述
之證據能力，未於言詞辯論終結前聲明異議，應認已同意作為證
據；被告等提供偽造之扣繳憑單等證明文件，為客戶辦理信用貸
款，係以收取相關費用及出售靈骨塔位為對價，而非以訛詐所得
之貸款為生，與刑法第三百四十條常業詐欺罪之要件不符（按刑
法第三百四十條之常業詐欺罪，已於九十四年二月二日公告刪除
，九十五年七月一日施行），判決內已逐一說明（見原判決第六
面第六行至第十行，第二十六面第十八行至第二十七行），尤無
檢察官及被告等上訴意旨所稱判決不載理由及適用法則不當等之
違法情形。被告等上訴意旨其餘所稱金融機關放款之審核程序嚴
密，並無施用詐術使其陷於錯誤之可能，且其每筆放款均有保險
，不因借款人未繳納本息而發生損害等語。乙○○另稱伊僅係中
福公司之掛名經理，卻未獲緩刑宣告，不符個案裁判之妥當性等
語，漫就原審採證認事及刑罰裁量職權之適法行使，暨判決內已
明白論斷之事項，砌詞指摘；復均否認犯罪，以為單純事實上之
爭執，與法律規定得為第三審上訴理由之違法情形，不相適合，
其上訴為違背法律上之程式，應予駁回。
據上論結，應依刑事訴訟法第三百九十五條前段，判決如主文。
中    華    民    國  九十五  年    七    月    六    日
                    最高法院刑事第二庭
                          審判長法官  紀  俊  乾
                                法官  黃  正  興
                                法官  陳  東  誥
                                法官  池  啟  明
                                法官  洪  佳  濱
      本件正本證明與原本無異
                                      書  記  官
中    華    民    國  九十五  年    七    月    七    日
                                                      Ｌ


司法院資訊處製作；財團法人民間司法改革基金會備份。
